臺灣高等法院高雄分院刑事判決　　　　　　　　　　九十一年度上訴字第二六九號
　　上　訴　人　甲○○
　　被　　　告　丙○○
　　　　　　　　乙○○
右上訴人因自訴被告等妨害自由等案件，不服臺灣高雄地方法院九十年度自更字第十
三號中華民國九十一年一月四日第一審判決，提起上訴，本院判決如左：
      主  文
原判決關於附表編號二部分撤銷，發回台灣高雄地方法院。
其他附表編號一部分上訴駁回。
      理  由
一、自訴人自訴意旨略以：被告丙○○及乙○○係夫妻關係，於民國（下同）八十二
    年十一月二十九日十九時十五分許，自訴人數次應房客段宏奮、陳麗卿要求，處
    理自訴人向被告夫妻承租高雄市○○區○○路七十六巷十二號九樓之二房屋事宜
    ，自訴人遂會同欲分租房間之案外人朱麗枝等三人先前往高雄市政府警察局後勁
    派出所報案，惟該派出所不予受理下，再前往系爭租屋處，旋遭被告等約三人自
    租屋內衝出，強行包圍自訴人擋住去路，脅迫恐嚇強行拖拉進入租屋內，並關閉
    系爭租屋鐵門，朱麗枝見狀害怕先行逃離並打電話向警方報案，致自訴人身體多
    處受傷及穿著上衣撕裂等，此有八十二年十一月三十日、十二月一日愛仁醫院診
    斷證明書載明：「右前胸約四×五ＣＭ瘀血傷口。右大腿約二×三ＣＭ瘀血傷口
    、病人有手腳筋骨酸痛、口乾、舌燥現象。」及台灣高雄地方法院檢察署扣押物
    品處分命令可證。被告二人要脅強行留置自訴人，嗣後該晚八時許，後勁派出所
    兩位警員接獲通報方姍姍來遲，進入租屋內，經自訴人於租屋內控訴被告魏、顏
    二人之不法，惟兩位警員卻包庇被告等不予受理，並逕自離去，自訴人逼不得已
    ，方在被告丙○○所寫之該系爭字據簽名，以求脫身，嗣後再向高雄市警察局左
    營分局補提告訴，該字據載明：「因租屋問題發生糾紛，甲○○兩週內搬離所租
    屋，若兩週內未搬，甲○○所有東西任由丙○○處理，甲○○不得異議」等語。
    按自訴人既有上揭房屋租賃契約保障，若非遭受被告等前述不法施暴脅迫行徑，
    焉有半夜前往系爭租屋處，自願無端憑白簽下不利之搬遷字據之裡？準此，被告
    等自應負刑法第三百零四條之強制罪責。被告等茍無上揭不法施暴脅迫行徑，則
    事後渠等又何需接連三次就上揭事件聲請高雄市楠梓區調解委員會調解，其理至
    明。因而認為被告等二人共同涉犯刑法第二百七十七條第一項之傷害罪、第三百
    零四條之強制罪及第三百零五條之恐嚇罪嫌云云。
二、按案件曾經判決確定者，應諭知免訴之判決；同一案件經檢察官終結偵查者，不
    得再行自訴，不得提起自訴而提起者，應諭知不受理之判決；又免訴或不受理之
    判決得不經言詞辯論為之，刑事訴訟法第三百四十三條、第三百零二條第一款、
    第三百零三條、第三百零七條，修正前刑事訴訟法第三百二十三條第一項定有明
    文。
三、上訴駁回部分：
  (一)被告丙○○傷害免訴部分：
    自訴人自訴被告丙○○涉嫌於八十二年十一月二十九日十九時十五分許，在其高
    雄市○○區○○路七六巷十二號九樓租處屋前，因不滿自訴人拒絕入屋商談解決
    違約轉租之情事，竟出手抓拉自訴人，涉嫌傷害自訴人部分，前經臺灣高雄地方
    法院檢察署檢察官於八十五年五月二十四日，以八十五年度偵字第七四九四號提
    起公訴，經原審法院認被告丙○○傷害罪不能證明，於八十八年四月三十日以八
    十七年度易字第三四三八號判決無罪，嗣經臺灣高雄地方法院檢察署檢察官向本
    院提起上訴，經本院於八十八年九月二十八日以八十八年度上易字第一二一四號
    駁回上訴確定，此有上開起訴書及判決書在卷可憑（見原審自更十三號卷第一０
    三頁至一０七頁、一五一頁至一五七頁），當時自訴人所檢具之驗傷單亦係高雄
    市三民區愛仁醫院於八十二年十一月三十日、八十二年十二月一日所出具載有自
    訴人受有「右前胸約四×五ＣＭ瘀血傷口。右大腿約二×三ＣＭ瘀血傷口」及自
    述有「手腳筋骨酸痛、口乾、舌燥現象。」之驗傷害單二紙為證（見原審卷第七
    四頁），核與自訴人於原審法院再對被告丙○○提起本件傷害自訴所檢呈之二紙
    驗傷單相同（見原審自字第二四五號卷第五、六頁）。足見被告丙○○被訴於八
    十二年十一月二十九日十九時十五分強行拖拉，致自訴人受有「右前胸約四×五
    ＣＭ瘀血傷口。右大腿約二×三ＣＭ瘀血傷口、病人有手腳筋骨酸痛、口乾、舌
    燥現象。」等傷害之事實，業經判決無罪確定，依前揭刑事訴訟法第三百四十三
    條、第三百零二條第一款之規定，自應為免訴之判決。
  (二)被告丙○○、乙○○被訴強制罪及被告乙○○被訴傷害罪自訴不受理部分：
    自訴人指訴被告丙○○於八十二年十一月二十九日十九時十五分許，在右揭租處
    因不滿自訴人拒絕解決違約轉租，而「強拉自訴人入屋內商談」，涉犯妨害自由
    罪部分，亦經臺灣高雄地方法院檢察署檢察官以八十八年度偵字第二五六六六號
    為不起訴處分，嗣自訴人不服原處分，以告訴人之資格聲請再議，經臺灣高等法
    院檢察署以八十八年度議字第一五五七號處分書駁回其再議確定，有上開處分書
    二紙附卷足憑（見原審自更十三號卷第五七至六二頁）。是自訴意旨所指被告丙○○上開「強拉自訴人入屋內」，涉嫌妨害自由部分已經檢察官終結偵查無訛。
    又自訴人指訴：被告乙○○與被告丙○○（被告丙○○妨害自由部分如前所述，
    已經處分不起訴確定）於右揭時、地，因不滿自訴人拒絕解決違約轉租之事，而
    共同「強拉自訴人進入屋內商談」，致自訴人「受傷」，涉嫌共同強制罪及傷害
    罪部分，亦經臺灣高雄地方法院檢察署檢察官八十五年度偵字第七四九四號處分
書，對被告乙○○為不起訴處分，經自訴人聲請再議，臺灣高等法院檢察署發回
    續查，嗣經檢察官偵查結果，於八十六年六月二十五日以八十五年度偵續字第二
    七三號為不起訴處分，嗣自訴人再以告訴人之資格聲請再議，案經臺灣高等法院
    檢察署以八十六年度議字第九八六號駁回其再議確定，有處分書三份附卷可按（
    見原審自更十三號卷第四六至五二頁、第一０五頁），是自訴人所指被告乙○○
    「強拉自訴人入屋內」涉嫌妨害自由及傷害之事實，亦經檢察官終結偵查無訛。
    且經核上開處分書所不起訴之事實，與本件自訴意旨所述之被告丙○○、乙○○
    涉嫌「強拉」之妨害自由，及被告乙○○涉嫌傷害之社會事實均屬相同，為同一
    之案件，該案件既經檢察官終結偵查，並處分不起訴，依修正前刑事訴訟法第三
    百二十三條第一項之規定，自訴人就此部分即不得再行自訴，不得提起自訴而提
    起者，依同法第三百三十四條之規定，自應諭知不受理之判決。
  (三)原審因認自訴人對被告丙○○上開已經判決確定之傷害罪部分再行提起自訴，應
    諭知免訴之判決；對被告丙○○、乙○○強拉自訴人入屋內之強制罪，及被告乙○○傷害部分，業經檢察官處分不起訴（按係終結偵查之誤），依法不得再行自
    訴，因而分別諭知免訴及自訴不受理之判決，經核於法並無不合，自訴人猶執陳
    詞，聲明上訴，指摘原判決不當，為無理由，應予駁回。
四、撤銷發回部分
  (一)自訴人於原審另自訴稱：被告等二人於八十二年十一月二十九日十九時十五分許
    ，在其所承右揭租處，強行包圍自訴人擋住其去路，並施以恐嚇，除強拉自訴人
    入租處屋內，並關閉租屋鐵門，又於屋內強迫其簽下協議書等語，因認被告二人
    上開行為應負恐嚇及強制等罪嫌，有原審卷內自訴狀可按。其於本院調查時稱：
    所謂恐嚇係指被告說「你沒有遇過壞人是不是，你今天不能走」等語，另被告等
    強制其在字據上簽名係強制之行為，亦屬恐嚇行為等語。
  (二)按自訴人前雖曾於八十二年十二月十二日，八十三年一月十八日，先後於警訊及
    檢察官偵查中，就被告二人右開強制、恐嚇、妨害自由等罪嫌，向職司犯罪偵查
    之檢警機關表示追究之意，有附在原審卷內之警訊及偵查筆錄可憑（見原審自更
    卷第六七頁背面至九八頁），原判決認自訴人就此前已向職司犯罪偵查機關提出
    告訴固非無見，惟如前所述，檢察官就右揭傷害及強拉自訴人進入屋內之強制罪
    嫌部分，均已終結偵查，分別為起訴或不起訴處分，而上開案件自警方移送檢察
    官後迄今已時隔近八年，檢察官就自訴人所訴被告等涉嫌「強行包圍自訴人擋住
    其去路」，施以「恐嚇」、「關閉系爭租屋鐵門、強迫其簽下協議書」等妨害自
    由罪嫌，是否仍在偵查中，仍有待詳查，乃原審並未查明此部分是否確仍在檢察
    官偵查中，即遽認被告等二人等上開罪嫌仍由檢察官偵查中，逕依修正後刑事訴
    訟法第三百二十三條第一項前段之規定，諭知不受理之判決，稍嫌速斷，自訴人
    執此聲明上訴，為有理由，應由本院就此部分撤銷，並為當事人之審級利益，將
    此部分發回原審法院，另為適法之裁判。
五、至自訴人原自訴被告等於八十二年十一月二十六日僱工擅自更換自訴人租屋門鎖
    ，涉有刑法強制罪嫌部分，業經原審判決免訴，並經本院以九十年上易字第一三
    ０九號判決駁回上訴確定在案，自不另論列，附此敘明。
據上論斷，應依刑事訴訟法第三百六十八條、第三百六十九條第一項前段、第三百七
十二條，判決如主文。
中    華    民    國     九十一     年       三       月      二十一    日
                              臺灣高等法院高雄分院刑事第四庭
                                  審判長法官  蕭權閔
                                        法官  陳啟造
                                        法官  李嘉興
右正本證明與原本無異。
被告就附表二部分如不服本判決應於收受本判決後十日內向本院提出上訴書狀，其未
述上訴理由者，並得於提起上訴後十日內向本院補提理由書狀（均須按他造當事人
之人數附繕本)「切勿逕送上級法院」。
自訴人就附表一部分不得上訴。
                                      書記官  呂素珍
中    華    民    國     九十一     年       三       月     二十五     日
┌───┬──────────────────────────────┐
│編  號│          自  訴  意  旨  所  訴  被  告  之  犯  罪  事  實│
├───┼──────────────────────────────┤
│      │被告丙○○、乙○○為夫妻關係，於民國八十二年十一月二十九日十│
│      │九時十五分許，在高雄市○○區○○路七六巷十二號九樓之二租處，│
│      │因不滿自訴人拒絕解決違約轉租，而「強拉自訴人入屋內商談」，致│
│  一  │自訴人「右前胸約四×五ＣＭ瘀血傷口。右大腿約二×三ＣＭ瘀血傷│
│      │口，手腳筋骨酸痛、口乾、舌燥現象」，因認被告二人涉有傷害及強│
│      │制罪部分。                                                  │
│      │                                                            │
├───┼──────────────────────────────┤
│      │被告丙○○、乙○○於右揭時、地「強行包圍自訴人」，並以「你沒│
│      │有遇過壞人是不是」等語恐嚇自訴人，將「自訴人關閉於屋內」，「│
│  二  │強迫自訴人簽下協議書」，因認被告二涉有恐嚇、妨害自由部分。  │
│      │                                                            │
└───┴──────────────────────────────┘
                                                                        Ｋ
